【裁判字號】    97,訴,291
【裁判日期】    970530
【裁判案由】    毒品危害防制條例
【裁判全文】
臺灣板橋地方法院刑事判決               97年度訴字第291號
公  訴  人  臺灣板橋地方法院檢察署檢察官
被      告  甲○○
上列被告因違反毒品危害防制條例案件，經檢察官提起公訴（96
年度毒偵字第8756號），本院判決如下：
    主  文
甲○○施用第一級毒品，累犯，處有期徒刑壹年；又施用第二級
毒品，累犯，處有期徒刑陸月。應執行有期徒刑壹年肆月。
    事  實
一、甲○○前曾於民國89年間因施用毒品案件，經檢察官先後聲
    請本院裁定送觀察、勒戒及強制戒治後，於90年8 月20日停
    止戒治付保護管束，其後復經撤銷停止戒治，接續執行至92
    年6 月17日執行完畢。其又曾因上開89年間施用毒品案件，
    另經檢察官起訴，由本院以89年度重簡字第1640號判決判處
    有期徒刑五月確定，其後復於91年間因施用毒品案件，經本
    院以91年度易緝字第155 號判決判處有期徒刑八月確定，其
    於上開強制戒治執行完畢後，接續執行上開二徒刑，執行後
    於93年5 月19日假釋出監，至93年6 月23日縮刑期滿執行完
    畢。詎其猶不知悔改，於上開強制戒治及有期徒刑執行完畢
    後五年內，復基於施用毒品之各別犯意，分別於96年10月29
    日晚上6 時10分許為警採尿前26小時內、96小時內某時（不
    含其為警查獲時至採尿時止無從施用毒品之期間），在臺北
    縣三重市、蘆洲市等地區某處，施用第一級毒品海洛因、第
    二級毒品甲基安非他命各1 次。嗣其於96年10月29日下午4
    時40分許，在臺北縣三重市○○街三德公園，與其友人徐其
    賢（其所犯施用毒品犯行，另經檢察官起訴，由本院以97年
    度訴字第300 號判決判處應執行有期徒刑九月，經上訴後，
    復經臺灣高等法院以97年度上訴字第1721號判決駁回上訴在
    案，尚未確定）一同遇警盤查，因徐其賢為警查扣得持有毒
    品海洛因及注射針筒等物，其遂為警併同帶回警局，經警採
    尿送驗後，分別驗有鴉片類嗎啡及甲基安非他命等藥物陽性
    反應，因而查悉上情。
二、案經臺北市政府警察局中正第一分局移送臺灣板橋地方法院
    檢察署檢察官偵查起訴。
    理  由
一、訊據被告甲○○矢口否認有上揭施用第一級、第二級等毒品
    之犯罪事實，辯稱：警方在無事證可懷疑伊有施用毒品嫌疑
    ，即將其帶回警局採尿，採證程序顯不合法，且採尿前，警
    方有提供伊不明飲料，供伊飲用後排尿，是否因此影響採尿
    檢驗結果，亦有可疑，伊為警查獲前，並無施用毒品云云。
    經查：
    (一)被告為警查獲後所採得之尿液檢體，經送臺灣尖端先進生
      技醫藥股份有限公司以酵素免疫分析法（EIA） 初步檢驗
      ，復以氣相層析質譜儀法（GC/MS） 確認檢驗結果，呈有
      鴉片類嗎啡及安非他命類等藥物陽性反應，有臺北市政府
      警察局偵辦毒品案件尿液檢體委驗單（檢體編號：011323
      號）、臺灣尖端先進生技醫藥股份有限公司96年11月9 日
      濫用藥物尿液檢驗報告各1 份在卷可稽（見偵查卷第66、
      67頁）。按毒品海洛因、甲基安非他命經施用進入人體後
      ，海洛因迅速代謝成6-乙醯嗎啡，然後轉變成嗎啡，於24
      小時內約有80％以嗎啡成分自尿中排出，毒品甲基安非他
      命則以甲基安非他命原形於24小時內約有70％由尿中排出
      ，施用海洛因後，於尿液中可檢測到嗎啡之期間平均最長
      可達26小時，而施用甲基安非他命後，於尿液中可檢測到
      原形甲基安非他命之最長期間不超過4 日即96小時；又免
      疫學分析法係用於毒品尿液之初步檢驗，因該分析法對化
      學結構類似之成分亦可能產生反應，故初步檢驗呈陽性反
      應者，需採用另一種不同分析原理之檢驗方法進行確認，
      現經行政院衛生署認可之檢驗機構採用氣相層析質譜儀（
      GC/MS） 分析法進行確認，均不致產生偽陽性反應，且經
      行政院衛生署管制藥品管理局針對全國各衛生局判定為陽
      性之尿液檢體，抽樣以氣相層析質譜儀分析法進行確認，
      亦均未發現有偽陽性之誤判情形（參見行政院衛生署管制
      藥品管理局90年5 月4 日管檢字第93902 號、92年2 月13
      日管檢字第0920000964號、92年7 月23日管檢字第092000
      5609號等函）。本件被告上開所採尿液經檢驗機構以酵素
      免疫分析法（EIA） 初步檢驗，復以氣相層析質譜儀法（
      GC/MS） 確認檢驗結果，既呈有鴉片類嗎啡及安非他命類
      等藥物陽性反應，揆諸上開說明，足認被告在經警採尿前
      之26小時及96小時內某時（扣除其為警查獲時至採尿時止
      無從施用毒品之期間），確曾分別有施用第一級毒品海洛
      因及第二級毒品甲基安非他命之犯罪事實無訛。
    (二)被告上開雖辯稱：警方在無事證可懷疑伊有施用毒品嫌疑
      ，即將其帶回警局採尿，採證程序顯不合法，且採尿前，
      警方有提供伊不明飲料，供伊飲用後排尿，是否因此影響
      採尿檢驗結果，亦有可疑，伊為警查獲前，並無施用毒品
      云云。但查：
      1.本件依偵查卷附之查獲警員蔡輝明偵查報告（見偵查卷
        7 頁）、被告警詢筆錄（內載有警方告知被告逮捕後之
        權利事項，見偵查卷10頁）及逮捕通知書（內載被告因
        毒品危害防制條例案件，經警依刑事訴訟法第88條現行
        犯規定逕行逮捕，見偵查卷40頁）等內容所示，被告係
        經警以現行犯依法「逮捕」帶回警局，然經本院傳訊證
        人即查獲被告警員蔡輝明到庭則證稱：伊當時係因在上
        開時地見被告與徐其賢二人逗留該公園，形跡可疑，而
        上前出示證件盤查，盤查中發現徐其賢腳底下有毒品海
        洛因及注射針筒，雖未從被告身上查獲到任何跟毒品相
        關物品，惟因被告同為在場之人，故請其一同回警局，
        伊並無逮捕被告，亦無對他上手銬，但要先問清楚確定
        被告沒有嫌疑後，才會讓他離開等語（見本院97年5 月
        13日審判筆錄3 至4 頁），可見被告為警查獲時，並無
        刑事訴訟法第88條第2 項、第3 項規定之現行犯情狀，
        上述偵查卷附警員偵查報告、被告警詢筆錄及逮捕通知
        書等所載，被告係經警以現行犯依法逮捕帶回警局之情
        ，要與事實不符，從而本件警方逕行將被告帶回警局詢
        問製作警詢筆錄，並採尿送驗，核諸警察勤務條例、警
        察職權行使法及刑事訴訟法第205 條之2 等規定，於法
        均屬未合，因此被告就此指稱警方係違法對其採尿蒐證
        ，尚非完全無據。
      2.惟按非供述證據之書證或物證，因具不變之本質，蒐集
        是類證據，固應以合法手段為原則，但基於刑事訴訟重
        在發現真實，以實現正義之考量，刑事訴訟法第158 條
        之4 規定：「除法律另有規定外，實施刑事訴訟程序之
        公務員因違背法定程序取得之證據，其有無證據能力之
        認定，應審酌人權保障及公共利益之均衡維護。」並非
        一概無證據適格。本件依上所述，警方依法對被告並無
        逮捕事由，而逕行將被告帶回警局採尿蒐證，固屬違法
        ，惟審酌警方此部分之違法，係因查獲時被告係與為警
        查獲確有施用毒品嫌疑之徐其賢同行在場，而併同將其
        帶回調查，主觀上應無故意違法之惡意，其次警方將被
        告帶回後警詢及採尿蒐證，均有依法定程序為之，且於
        查獲同日晚上10時30分許，旋將被告移送檢察官訊問，
        對被告權益之侵害情節非屬重大，再者被告前本有多次
        施用毒品前科，再犯本件施用毒品行為，除戕害其個人
        身心外，亦足因此引發其他犯罪，對國民身心健康及社
        會治安影響匪淺，況被告本件確有施用毒品行為，警方
        如依法定程序採尿蒐證，亦必然可發現被告有施用毒品
        之情，衡其取得之違法情節，對被告訴訟上防禦不利益
        之程度亦尚非重大等情狀，應認本件國家之追訴犯罪之
        公共利益優於被告之個人人權之保障，容認警方對被告
        違法採尿蒐證取得之證據，仍有證據能力。
      3.另被告雖所辯：採尿前，警方有提供其不明飲料，供其
        飲用後排尿，是否因此影響採尿檢驗結果，亦有可疑云
        云，然本件被告之採尿過程，已經證人蔡輝明於本院審
        理時證稱：本件被告應該是在製作警詢筆錄過程中採尿
        的，警方在採尿之前都會提供一瓶未開封的礦泉水，讓
        被告方便排尿，如不夠時，再用原提供之礦泉水空瓶上
        樓裝飲水機的水拿下來給被告喝等語（見本院97年5 月
        13日審判筆錄第5 頁）明確，且衡諸警員蔡輝明與被告
        素不相識，亦無仇怨，而被告所犯施用毒品之罪，尚非
        重大犯罪，警員蔡輝明執行公務查緝犯罪，當無甘冒違
        法瀆職之風險，特意誣栽構陷被告之理，況依被告上開
        所辯之詞，亦純屬其個人臆測之詞，並無具體事證，且
        被告於飲用時亦未覺有異狀，是被告此之所辯，空言無
        據，顯不足採，至為甚明。
      綜上所述，本件事證已臻明確，被告犯行足堪認定，應予
      依法論科。
二、核被告上開所為，分別係犯毒品危害防制條例第10條第1 項
    之施用第一級毒品、同條第2 項之施用第二級毒品等罪。其
    各次施用毒品前之持有毒品行為，應為其後施用行為所吸收
    ，均不另論罪。又其施用毒品海洛、甲基安非他命之行為，
    係施用不同毒品之各別行為，應予分論併罰。又被告前曾於
    89年間因施用毒品案件，經本院以89年度重簡字第1640號判
    決判處有期徒刑五月確定，其後復於91年間因施用毒品案件
    ，經本院以91年度易緝字第155 號判決判處有期徒刑八月確
    定，接續執行後於93年5 月19日假釋出監，至93年6 月23日
    縮刑期滿執行完畢，有臺灣高等法院被告前案紀錄表在卷可
    稽，被告前受有期徒刑執行完畢後，於五年以內故意再犯本
    件有期徒刑以上之各罪，均為累犯，應依刑法第47條第1 項
    規定，各加重其刑。爰審酌被告之素行、各罪再犯施用毒品
    情節、所生危害及犯罪後飾卸之態度等一切情狀，各量處如
    主文所示之刑，並定其應執行之刑。
據上論斷，應依刑事訴訟法第299 條第1 項前段，毒品危害防制
條例第10條第1 項、第2 項、第23條第2 項，刑法第11條前段、
第47條第1 項、第51條第5 款，判決如主文。
本案經檢察官靳開聖到庭執行職務
中    華    民    國    97    年    5     月    30    日
                刑事第三庭  審判長法  官  王  屏  夏
                                  法  官  王  偉  光
                                  法  官  彭  全  曄
以上正本證明與原本無異
如不服本判決應於送達後10日內向本院提出上訴狀
                                  書記官  洪  紹  甄
中    華    民    國    97    年    6     月    3     日
附錄本案論罪科刑法條全文：
毒品危害防制條例第10條
施用第一級毒品者，處 6 月以上 5 年以下有期徒刑。
施用第二級毒品者，處 3 年以下有期徒刑。


司法院資訊處製作；財團法人民間司法改革基金會備份。
